臺灣臺北地方法院民事裁定
111年度北國簡字第15號
原      告  黃鎮華


上列原告與被告財政部國有財產署北區分署間請求國家賠償事件
，本院裁定如下：
    主    文
原告應於本裁定送達後三日內，補正民事訴訟法第二百四十九條
第二項第二款要件之欠缺，逾期即駁回其訴。
    理    由
一、按依本法請求損害賠償時，應先以書面向賠償義務機關請求
    之；賠償義務機關拒絕賠償，或自提出請求之日起逾30日不
    開始協議，或自開始協議之日起逾60日協議不成立時，請求
    權人得提起損害賠償之訴，但已依行政訴訟法規定，附帶請
    求損害賠償者，就同一原因事實，不得更行起訴，國家賠償
    法第10條第1項、第11條第1項定有明文。又原告之訴，依其
    所訴之事實，在法律上顯無理由，法院得不經言詞辯論，逕
    以判決駁回之，但其情形可以補正者，審判長應定期間先命
    補正，民事訴訟法第249條第2項第2款亦有明定。
二、民事訴訟乃係當事人間就私法上權利義務之紛爭，請求法院
    為判決之程序；故民事訴訟必有：㈠特定之當事人；亦即請
    求判決之人及其相對人（原告、被告），㈡私法上權利義務
    之紛爭，㈢請求法院為如何內容之判決，以保護其私法上之
    權利，即一定之明確聲明（應受判決事項之聲明）；訴必具
    備上述三要素，始為完整，雖有對立之當事人及私法上權利
    義務之紛爭，而無請求法院為如何判決之內容，即非完整之
    訴（最高法院109年度台抗字第1303號裁定意旨參照）。民
    事訴訟採處分權主義，原告應於起訴時，依民事訴訟法第24
    4條第1項第2款、第3款規定，表明及特定其作為訴訟上請求
    之訴訟標的及其原因事實、應受判決事項之聲明（最高法院
    110年度台上字第3156號判決意旨參照）。所謂訴訟標的，
    係指為確定私權所主張或不認之法律關係，欲法院對之加以
    裁判者而言；該法律關係為何，依民事訴訟法第244條第1項
    第2款規定，須依原告起訴時所表明之原因事實特定之（最
    高法院110年度台上字第2435號判決意旨參照）。所謂應受
    判決事項之聲明，乃原告請求法院應為如何判決之聲明，如
    原告獲勝訴判決，該聲明即成為判決主文，如為給付之請求
    ，則成為將來據以強制執行之依據及範圍，亦即應受判決事
    項之聲明必須明確一定，此乃起訴必備之程式（最高法院10
    8年度台上字第435號判決、臺灣高等法院108年度抗字第671
    號、107年度抗字第1431號裁定意旨參照）。闡明言之，原
    告起訴請求法院為如何內容之判決，乃為應受判決事項之聲
    明，或稱為起訴之聲明，簡稱為訴之聲明，如原告之訴有理
    由者，此項聲明即為判決之結論，亦恆為法院判決主文。應
    受判決事項之聲明，須明確而一定，原則上不得附條件。給
    付之訴應表明被告應給付之標的物，如被告應給付原告新臺
    幣○○○元，及自起訴狀繕本送達翌日起至清償日止，按年息5
    %計算之利息；確認之訴應表明所確認之法律關係或其基礎
    事實，如確認原告與被告間就坐落某處土地之買賣關係不成
    立；形成之訴應表明所形成之法律上效果，如被告間就坐落
    某處房屋之贈與行為應予撤銷。
三、經查，本件原告起訴請求國家賠償，並未提出其已先以書面
    向賠償義務機關請求之，而賠償義務機關拒絕賠償，或自提
    出請求之日起逾30日不開始協議，或自開始協議之日起逾60
    日協議不成立等證據，亦未依前開說明具體表明本件應受判
    決事項之聲明（見111年度補字第1557號卷第27頁至第29頁
    、第37頁至第39頁）。按民事訴訟係採處分權主義，因而法
    院應受當事人聲明拘束，禁止訴外裁判（最高法院111年度
    台上字第615號判決意旨參照）；民事訴訟採辯論主義，舉
    凡法院判決之範圍及判決基礎之訴訟資料，均應以當事人之
    所聲明及所主張者為限（最高法院110年度台上字第2131號
    、109年度台上字第1091號判決意旨參照）；法院應受原告
    訴之聲明拘束，不得就當事人未聲明之事項為判決，此觀民
    事訴訟法第388條之規定自明（最高法院110年度台上字第19
    38號、第239號、109年度台上字第2516號判決意旨參照）。
    本件依原告前揭訴之聲明所載「為陳報貴院北院忠111司執
    字第71194號（回復原狀登記強制執行事件），陳報繳交執
    行費及執行名義確定證明書等，司法院該事件已確定，此外
    依法已不能變更，為之貴院強制執行回復原狀登記」（見11
    1年度補字第1557號卷第27頁、第37頁），及原告於起訴狀
    內記載之事實觀之，暨參諸聲明拘束性原則，原告在法律上
    顯然不能獲得勝訴之判決，其要件即有欠缺。準此，爰依前
    開法條規定，命原告於本裁定送達後3日內補正，逾期不補
    正者，即駁回原告之訴。
四、裁定如主文。
中　　華　　民　　國　　111 　年　　9 　　月　　1 　　日
                  臺北簡易庭    法  官  詹慶堂
以上正本係照原本作成
不得抗告
中　　華　　民　　國　　111 　年　　9 　　月　　1 　　日
                                書記官  馬正道